臺灣高等法院刑事裁定　　　　　　　　 96年度聲再字第447號
再審聲請人
即受判決人　甲○○
上列聲請人因違反毒品危害防制條例案件，對於本院94年度上訴
字第3948號，中華民國95 年2月14日第二審確定判決（原審案號
臺灣臺北地方法院94年度訴字第1001號，起訴案號：臺灣臺北地
方法院檢察署94年度偵字第6994號），聲請再審，本院裁定如下
：
    主  文
再審之聲請駁回。
    理  由
一、聲請意旨略以：(一)原確定判決以臺灣板橋地方法院檢察署94
    年板檢榮秋聲監續字第281 號通訊監察書作為論罪依據，惟
    該監察書所載受監察對象為綽號「段段」之段龍華，且聲請
    該監察書之承辦員警邵俊賢於偵查中指稱：「我們本來是在
    監察綽號段段... 段段後來有抓到，段段本名為段龍華」，
    有臺灣板橋地方法院檢察署檢察官96 年度偵字第535號不起
    訴處分書理由三記載可知；且因前開通聯紀錄所得資料而另
    行聲請續行監聽之94 年度聲監續字第403號通訊監察書，當
    時已查悉所謂「武大仔」即販毒者段段之上手... 警方並不
    知悉販毒者「段段」之上手「武大仔」即本件告訴人甲○○
    ，足見通訊監察對象係「段段」段龍華而非被告；且依 281
    號監察書之另九支電話勾稽結果，並無警方所指往來通聯紀
    錄，亦無聲請人與段龍華之毒品交易對話紀錄，且檢察官亦
    認定聲請人與段龍華互不相識，則該通訊監察所得之監聽譯
    文，無合法權源，至為明確。(二)員警邵俊賢夾帶監聽聲請人
    通訊之不法事證，難謂無偽造文書之嫌，且該電話附表未蓋
    有檢察官職章，顯係警方抽換原本偽造冒充之。準此，爰依
    刑事訴訟法第420 條第1項第1款「原判決所憑之證物已證明
    其為偽造或變造者」、第6 款「因發現確實之新證據，足認
    受有罪判決之人應受無罪、免訴、免刑或輕於原判決所認罪
    名之判決者」等規定，提起再審等語。
二、按有罪之判決確定後，有左列情形之一者，為受判決人之利
    益，得聲請再審︰1.原判決所憑之證物已證明其為偽造或變
    造者；.... 6. 因發現確實之新證據，足認受有罪判決之人
    應受無罪、免訴、免刑或輕於原判決所認罪名之判決者。前
    項第1款至第3款及第5 款情形之證明，以經判決確定，或其
    刑事訴訟不能開始或續行非因證據不足者為限，得聲請再審
    。」刑事訴訟法第420 條第1項、第2項定有明文。次按，所
    謂發現確實之新證據，係指該證據於事實審法院判決前已經
    存在，為法院、當事人所不知，不及調查斟酌，至其後始行
    發見，且就證據本身形式上觀察，固不以絕對不須經過調查
    程序為條件，但必須顯然可認為足以動搖原有罪確定判決，
    而為受判決人無罪、免訴、免刑或輕於原判決所認罪名之判
    決者為限（最高法院93年度台抗字第98號裁定參照）。再者
    ，確實之新證據，係指其證據之本身在客觀上可認為真實，
    毋須經過調查，即足以動搖原判決，使受刑人得受有利之裁
    判者而言，若在客觀上就其之真實性為如何，尚欠明瞭，非
    經相當之調查，不能辨其真偽，即與確實新證據之「確實」
    含義不符，自難採為聲請再審之理由（最高法院85年度台抗
    字第42 4號裁定參照）。又刑事訴訟法第420 條第1項第6款
    所謂發見確實之新證據，係指該證據於事實審法院判決前已
    經存在，為法院、當事人所不知，不及調查斟酌，至其後始
    行發見，且就證據本身形式上觀察，固不以絕對不須經過調
    查程序為條件，但必須顯然可認為確實足以動搖原有罪確定
    判決，而為受判決人無罪、免訴、免刑或輕於原判決所認罪
    名之判決者為限。故受理聲請再審之最後事實審法院，應就
    聲請再審理由之所謂「新證據」，是否具備事實審判決前已
    經存在，為法院、當事人所不知，事後方行發見之「嶄新性
    」，及顯然可認足以動搖原有罪確定判決，應為無罪、免訴
    、免刑或輕於原判決罪名之「顯然性」二要件，加以審查，
    為判斷應否准予開始再審之準據（最高法院85年度台抗字第
    308號、93年度台抗字第98號判決意旨參照）。
三、經查：臺灣板橋地方法院檢察署94年板檢榮秋聲監續字第28
    1 號通訊監察書，業經原確定判決認定並未逾越授權實施監
    察之範圍，且以「依當時線索僅知悉犯罪嫌疑人之綽號，為
    客觀環境所致，尚難認監聽對象僅載明段段而非被告，即無
    合法監聽之權源」等語（見原確定判決正本第9 頁(三)），詳
    予說明其認定之依據，聲請人執通訊監察書之監聽對象為綽
    號「段段」之人而非聲請人之情再事爭執，並擷錄原確定判
    決及另案不起訴處分書之部分內容，徒憑己意片面解釋，顯
    然難謂已符合上述「發現確實之新證據」之要件。又員警邵
    俊賢所涉違反通訊監察法一案，業經臺灣板橋地方法院檢察
    署檢察官以96 年度偵字第535號處分不起訴在案；聲請人以
    承辦員警抽換電話附表原本之方式聲請核發通訊監察書，顯
    然觸犯偽造文書之罪，惟並未就其所指該員警涉犯偽造文書
    之犯行，提出法院判決有罪確定之任何證明，亦未指明刑事
    訴訟不能開始或續行有何非因證據不足之事證，揆諸前揭說
    明，亦不符聲請再審之法定事由。
四、綜上，本件聲請人所舉聲請再審之理由，均核與刑事訴訟法
    第420條第1項第1款、第6款所定之要件不符，其聲請再審，
    顯無理由，應予駁回。
據上論斷，應依刑事訴訟法第434條第1項，裁定如主文。
中　　華　　民　　國　　96　　年　　12　　月　　31　　日
                  刑事第十庭  審判長法  官  楊炳禎
                                    法  官  李春地
                                    法  官  朱光仁
以上正本證明與原本無異。
如不服本裁定，應於收受送達後五日內向本院提出抗告狀。
                                    書記官  王宜玲
中　　華　　民　　國　　97　　年　　1 　　月　　2 　　日
